【裁判字號】    99,上更(一),89
【裁判日期】    990812
【裁判案由】    強盜
【裁判全文】
臺灣高等法院臺中分院刑事判決      99年度上更(一)字第89號
上  訴  人
即  被  告  丙○○
                    國民
                    （現羈押於臺灣臺中看守所）
選任辯護人  劉思顯律師
            張究安律師
上  訴  人
即  被  告  乙○○
                    國民
                      13號
                    （現羈押於臺灣臺中看守所）
選任辯護人  胡峰賓律師
上列上訴人因強盜案件，不服臺灣臺中地方法院98年度訴字第13
56號中華民國98年7月16日第一審判決（起訴案號：臺灣臺中地
方法院檢察署98年度偵字第4492號），提起上訴，經最高法院第
一次發回審理，本院判決如下：
    主  文
原判決關於丙○○、乙○○二人論罪科刑部分撤銷。
丙○○共同犯攜帶兇器強盜罪，處有期徒刑柒年貳月。扣案之安
全帽壹頂沒收。
乙○○共同犯攜帶兇器強盜罪，處有期徒刑柒年壹月。扣案之安
全帽壹頂沒收。
    事  實
一、丙○○（綽號『胖子』）、乙○○（原名郭荃維）、甲○○
    （另經原審法院以共同犯加重強盜罪判處有期徒刑七年二月
    確定）、毛國斌（共同犯加重強盜罪經原審法院以98年度訴
    字第2011號判處有期徒刑七年八月，經本院以98年度上訴字
    第2189號駁回上訴確定在案）為朋友關係，丙○○、乙○○
    、甲○○於後述行為時，均為滿十八歲、未滿二十歲之未成
    年人，毛國斌於後述行為時，則為滿二十歲之成年人。緣丙○○於民國（以下同）98年2月2日夜間某時，與其友人即少
    年糠００（81年次，姓名年籍詳卷）在臺中市○○路上不詳
    地點之網咖店連線上網把玩電腦時，因不滿糠００在其面前
    炫耀身上有現金新臺幣（以下同）三萬元，竟萌生歹念，在
    該網咖店以線上即時通，與當時在臺中縣烏日鄉○○路17號
    四樓之二（即甲○○住處）打電腦之甲○○聯繫（當時乙○○同在該處），丙○○向甲○○表示不滿糠００上開炫耀金
    錢一事並提議要處理糠００，甲○○則向丙○○表示要先看
    看欲處理對象再決定，丙○○、甲○○並約在位於臺中縣烏
    日鄉之「水世界KTV」見面，丙○○遂向糠００佯稱要外出
    找朋友並邀同糠００一同前往，一方面丙○○騎乘機車搭載
    糠００至上開「水世界KTV」外，另方面甲○○則騎乘機車
    搭載乙○○於翌日（即三日）凌晨0時某分，至上開「水世
    界KTV」外與丙○○會合，丙○○、糠００、甲○○、乙○○在該處聊天過程中，丙○○趁隙向甲○○提議欲行搶糠０
    ０身上現金一事，惟因糠００在場表示先前曾見過甲○○，
    甲○○心有顧忌，當場未予同意丙○○之提議，丙○○遂藉
    故邀同糠００先至甲○○住處聊天。丙○○、糠００、甲○○、乙○○抵達甲○○住處後，糠００先至甲○○住處內放
    置電腦房間連線上網把玩電腦，期間，丙○○趁隙在另一房
    間內（非糠００使用電腦房間），再向甲○○提議行搶糠０
    ０身上現金，甲○○則以另找糠００不認識之毛國斌，並推
    由毛國斌下手行搶糠００身上現金而同意丙○○之提議，甲○○隨即與毛國斌電話聯絡，並由知情之乙○○騎乘其所使
    用車牌號碼622-CQV號機車（下稱上開622號機車），至毛國
    斌居處搭載毛國斌至甲○○住處。乙○○騎乘上開622號機
    車搭載毛國斌抵達何嘉豪住處後，為避免糠００發現，毛國
    斌刻意並逕行至甲○○住處另一房間內（非糠００使用電腦
    之房間），丙○○、甲○○、乙○○亦未向糠００表示毛國
    斌有至甲○○住處，毛國斌在上開甲○○房間內，丙○○、
    甲○○、乙○○、毛國斌共同意圖為自己不法所有，並基於
    強盜之犯意聯絡，事前謀議，計劃先由乙○○、毛國斌共乘
    上開622號機車至上開「水世界KTV」附近之公園（即位於臺
    中縣烏日鄉○○村○○○街與一心街口處，下稱上開強盜地
    點）埋伏等候，另一方面由丙○○、甲○○將糠００誘騙外
    出至上開強盜地點，並推由毛國斌持水果刀在上開強盜地點
    對糠００下手遂行強盜犯行之方式，強取糠００身上之現金
    （下稱上開強盜計畫），謀議過程中為避免糠００發現上開
    強盜計畫，甲○○、丙○○或乙○○則輪流陪同糠００在上
    開電腦房間上網。謀議既定後，甲○○旋即將置放在上址居
    處、屬其所有之客觀上足供兇器使用，對人之身體、生命、
    安全構成威脅之水果刀一支（未扣案，係屬鐵製材質、單面
    刀刃之水果刀，刀刃部分長逾十五公分）交予毛國斌持用，
    乙○○騎乘上開622號機車搭載毛國斌於同日凌晨4時30餘分
    許，抵達上開強盜地點附近埋伏等候，另一方面丙○○、甲○○佯裝邀同糠００外出找朋友並至上開「水世界KTV」飲
    酒，丙○○騎乘機車同時搭載甲○○、糠００二人，以三貼
    之方式，於同日凌晨5時15分許抵達上開強盜地點，丙○○
    先藉口購買飲料先行騎乘機車離開，甲○○則在糠００旁把
    風並等待毛國斌出現，糠００在該處撥打手機講電話之際，
    毛國斌旋即頭戴乙○○所有之安全帽、臉戴甲○○所有之口
    罩，以掩飾身分，徒步靠近糠００，並以手持上開水果刀搭
    在糠００肩膀，喝令糠００將身上財物交出，以此脅迫方式
    ，至糠００不能抗拒，將其所有身上現金二萬七千元交付毛
    國斌，期間甲○○、乙○○見毛國斌下手對糠００為上揭強
    盜犯行，隨即分別離開現場。甲○○並在臺中縣烏日鄉○○
    路上某處，由丙○○接應並騎乘機車將其載回甲○○住處，
    毛國斌則騎乘上開622號機車在上開強盜地點附近搭載乙○○逃逸，嗣該四人再於同日上午8時、9時許，在乙○○位於
    臺中縣大肚鄉○○路○段566東十巷1弄15號住處會合，朋分
    上開強盜所得現金二萬七千元，其中甲○○、乙○○、丙○○各朋分取得五千元，其餘一萬二千元則由毛國斌朋分取得
    ，後均花用一空。
二、案經糠００訴由臺中縣警察局烏日分局報請臺灣臺中地方法
    院檢察署檢察官偵查起訴。
    理  由
壹、證據能力部分：
一、被告丙○○之選任辯護人抗辯證人毛國斌之警詢筆錄不具有
    證據能力部分〈本院卷第53頁行準備程序筆錄、第76頁刑事
    準備程序書狀〉：
    按被告以外之人（包括證人、鑑定人、告訴人、被害人及共
    同被告等）於檢察事務官、司法警察官或司法警察調查中所
    為之陳述，與審判中不符時，其先前之陳述具有較可信之特
    別情況，且為證明犯罪事實存否所必要者，得為證據，刑事
    訴訟法第159條之2定有明文。所謂「前後陳述不符」之要件
    ，應就前後階段之陳述進行整體判斷，以決定其間是否具有
    實質性差異，惟無須針對全部陳述作比較，陳述之一部分有
    不符，亦屬之。而所謂「較可信之特別情況」之情形，亦應
    就前後陳述時之各種外部情況進行比較，以資決定何者外部
    情況具有可信性。若陳述係在特別可信之情況下所為，則虛
    偽陳述之危險性即不高，雖係審判外陳述，或未經被告反對
    詰問，仍得承認其有證據能力。查證人毛國斌除於警詢中為
    證外，並分別於偵查、原審法院審理中各次分別以證人之地
    位具結證述，而毛國斌於警詢中之證述並無證據足以證明有
    何具有「較可信之特別情況」，而被告丙○○之選任辯護人
    又抗辯毛國斌之警詢筆錄不具有證據能力等語，是關於毛國
    斌於警詢中之證述既未具「較可信之特別情況」，自無證據
    能力。
二、被告丙○○之選任辯護人抗辯證人毛國斌之偵查筆錄不具有
    證據能力部分〈辯護意旨狀〉：
    按被告以外之人於偵查中向檢察官所為陳述，除顯有不可信
    之情況者外，得為證據，同法第159條之1第2項定有明文。
    偵查中對被告以外之人（包括證人、鑑定人、告訴人、被害
    人及共同被告等）所為之偵查筆錄，或被告以外之人向檢察
    官所提之書面陳述，性質上均屬傳聞證據。惟現階段刑事訴
    訟法規定檢察官代表國家偵查犯罪、實施公訴，依法其有訊
    問被告、證人及鑑定人之權，證人、鑑定人且須具結，而實
    務運作時，檢察官偵查中向被告以外之人所取得之陳述，原
    則上均能遵守法律規定，不致違法取供，其可信度極高，職
    是，被告以外之人前於偵查中已具結而為證述，除反對該項
    供述得具有證據能力之一方，已釋明「顯有不可信之情況」
    之理由外，不宜以該證人未能於審判中接受他造之反對詰問
    為由，即遽指該證人於偵查中之陳述不具證據能力。本件毛
    國斌於檢察官偵查中所為之證述，其未曾提及檢察官在偵查
    時有不法取供之情形，反對該項供述得具有證據能力之被告
    丙○○之選任辯護人僅空泛稱毛國斌之偵查筆錄未具有證據
    能力，並未釋明毛國斌於偵查中之證述如何有顯不可信之情
    況，依上說明，被告丙○○之選任辯護人關於毛國斌之偵查
    筆錄不具有證據能力部分，自無採認，毛國斌於偵查中之證
    言自具有證據能力。
三、次按被告以外之人（包括證人、鑑定人、告訴人、被害人及
    共同被告等）於審判外之陳述雖不符刑事訴訟法第159條之1
    至之4等4條之規定，而經當事人於審判程序同意作為證據，
    法院審酌該言詞陳述或書面陳述作成時之情況，認為適當者
    ，亦得為證據；當事人、代理人或辯護人於法院調查證據時
    ，知有刑事訴訟法第159條第1項不得為證據之情形，而未於
    言詞辯論終結前聲明異議者，視為有前項之同意，同法第15
    9條之5定有明文。立法意旨在於傳聞證據未經當事人之反對
    詰問予以核實，原則上先予排除。惟若當事人已放棄反對詰
    問權，於審判程序中表明同意該等傳聞證據可作為證據；或
    於言詞辯論終結前未聲明異議，基於尊重當事人對傳聞證據
    之處分權，及證據資料愈豐富，愈有助於真實發見之理念，
    且強化言詞辯論主義，使訴訟程序得以順暢進行，上開傳聞
    證據亦均具有證據能力。查檢察官、被告丙○○、乙○○、
    被告丙○○、乙○○二人之選任辯護人對於本案卷內相關證
    人之證述、文書卷證資料〈上述壹之一、二除外〉之證據能
    力，於本院99年5月10日上午9時30分、99年6月7日上午9時
    40分行準備程序中皆表示沒有意見等語，且未就上述證據資
    料有合於刑事訴訟法第159條第1項不得為證據之情形於本院
    言詞辯論終結前聲明異議，且上述證人之證述、文書卷證資
    料亦經本院於審理期日逐一提示、朗讀，並告以要旨，本院
    復審酌相關證人證述筆錄製成、文書卷證資料取得，並無證
    據顯示有何違背程序規定情事，依據上述之說明，均應具有
    證據能力。
貳、實體理由：
一、訊據上訴人即被告（以下稱被告）丙○○就伊有在上述時間
    、地點，因不滿糠００炫耀身上有現金三萬元，而向甲○○
    提議強盜糠００身上現金，甲○○再邀來毛國斌，推由毛國
    斌下手強盜糠００身上財物，後與甲○○、糠００三人共乘
    一部機車同至上開「水世界KTV」附近之上開公園三街與一
    心街口處之公園後，伊先行騎乘機車離去佯為購買飲料，由
    毛國斌下手強盜糠００身上現金，事後，在乙○○住處，朋
    分取得毛國斌強盜糠００身上現金二萬七千元中之五千元等
    情，惟矢口否認伊是犯強盜糠００財物罪，辯稱：在甲○○
    住處討論時，我不知道毛國斌要拿水果刀作案，因為糠００
    只有一個人，討論時只說搶糠００身上的現金，搶是由甲○○、毛國斌去處理，我只是配合，依當時討論之犯罪計畫，
    我的認知是搶奪，並非強盜，是事後在乙○○的家分錢時，
    我聽毛國斌說法，才知道毛國斌有用水果刀搶糠００云云。
    被告丙○○之選任辯護人辯護意旨略稱：「一本案雖然是丙○○提議行搶，但是案發之後，也是丙○○家屬出面和被害
    人糠００之家屬達成和解，加以被害人家屬願意原諒丙○○
    ，可證明丙○○犯後態度良好，深具悔意。二對於水果刀一
    事，丙○○確實不知情，從甲○○歷次陳述就可以知道，毛
    國斌於原審法院、鈞院前審也證稱水果刀是甲○○在客廳大
    門交給毛國斌的，雖然毛國斌於偵查、警詢提到水果刀的陳
    述不利於丙○○，但主張毛國斌於偵查之陳述沒有證據能力
    ，於偵查也沒有經過丙○○的詰問，因此認為沒有證據能力
    ，所以應以毛國斌於原審、鈞院前審之證述為可信，可見丙○○確實不知道水果刀的事情。三所謂『行搶』，丙○○是
    否確實知道是『搶奪』或是『強盜』這點，我們主張丙○○
    確實不知情，依照罪疑唯輕原則，應評價為搶奪，即使鈞院
    認為丙○○有普通強盜之不確定故意或是故意，請鈞院審酌
    被害人家屬已經原諒丙○○，對丙○○從輕量刑。請鈞院審
    酌上開幾點，撤銷原審判決，改為有利於丙○○之判決」等
    語，資為被告丙○○辯護。訊據被告乙○○固坦承於上述時
    間、地點，甲○○騎乘機車搭載伊至上開「水世界KTV」外
    面，與丙○○、糠００見面，伊並有騎乘上開622號機車搭
    載毛國斌至甲○○住處，再與毛國斌共乘上開622號機車至
    糠００遭強盜地點附近，事後在伊住處，有自毛國斌處取得
    糠００遭搶現金二萬七千元中之五千元等情，惟矢口否認有
    參與強盜糠００財物之不法犯行，辯稱：我事前不知道甲○○、丙○○、毛國斌討論要對糠００強盜的事，我沒有參與
    上開強盜計畫之謀議，丙○○、甲○○、毛國斌事後到我家
    時，毛國斌要還給我先前欠我的錢時，我才知道糠００遭強
    盜的事等語。被告乙○○之選任辯護人辯護意旨略稱：「一
    甲○○於警詢、偵查、原審及本院歷次審理，均證述水果刀
    是渠交給毛國斌。而毛國斌於原審法院及本院上訴審審理中
    亦為證述水果刀是甲○○所交付，乙○○確實不知情。二乙○○警詢筆錄不實，按照調閱錄影帶製作之監聽譯文，根本
    沒有警詢所稱只負責提供作案機車，且乙○○自始即未了解
    他們行搶計畫的人，加以乙○○自小即為被霸凌的對象，因
    此比較沒有自信，也不敢多問，加上乙○○於96年底頭部有
    外傷，性格有點自閉，其餘共犯也陳述不想讓乙○○知道他
    們的計畫，乙○○對此確實不知情，請鈞院予以審酌。」等
    語，資為被告乙○○辯護。
二、經查：
  (一)被告丙○○於98年2月2日夜間某時，與糠００在位於臺中市
    ○○路上不詳地點之網咖店連線上網把玩電腦時，糠００拿
    出身上現金三萬元炫耀，被告丙○○乃在該網咖店以網路即
    時通，與當時在自家處打電腦之甲○○聯繫，被告乙○○該
    時適在甲○○住處，被告丙○○向甲○○表示不滿糠００炫
    耀身上現金，提議要處理糠００，甲○○向被告丙○○表示
    先看看要處理對象再說，被告丙○○與甲○○約在上述「水
    世界KTV」見面，被告丙○○遂向糠００佯稱要外出找朋友
    並邀同糠００共同前往，被告丙○○騎乘機車搭載糠００至
    上開「水世界KTV」外，甲○○亦騎乘機車搭載被告乙○○
    於翌日（即三日）凌晨0時某分，至上開「水世界KTV」外與
    被告丙○○會合，被告丙○○、乙○○與糠００、甲○○在
    該處聊天過程中，被告丙○○趁隙向甲○○提議強取糠００
    身上現金，因糠００表示先前曾見過甲○○，甲○○心有顧
    忌未予同意，被告丙○○遂藉故邀同糠００至甲○○住處聊
    天，被告丙○○、乙○○與糠００、甲○○抵達甲○○住處
    後，糠００至甲○○住處放置電腦房間連線上網把玩電腦，
    被告丙○○趁隙再向甲○○提議強取糠００身上現金，甲○○則以需另找糠００不認識之毛國斌下手，甲○○隨即與毛
    國斌電話聯絡，由被告乙○○騎乘上述622號機車，至毛國
    斌住處樓下搭載毛國斌至甲○○住處，在毛國斌同意由渠下
    手強取糠００財物後，甲○○將水果刀一支交給毛國斌作為
    犯案工具，被告乙○○即騎乘上開622號機車搭載毛國斌於
    同日凌晨4時30餘分許，抵達強盜地點附近埋伏等候，被告
    丙○○與甲○○則佯裝邀同糠００外出找朋友並至上開「水
    世界KTV」飲酒，被告丙○○旋即騎乘機車同時搭載甲○○
    、糠００二人，以三貼方式，於同日凌晨5時15分許抵達上
    開強盜地點，被告丙○○先藉口購買飲料騎乘機車離開，甲○○則在糠００旁把風並等待毛國斌出現，糠００在該處撥
    打手機講電話之際，毛國斌旋即頭戴被告乙○○所有機車安
    全帽、臉戴甲○○所有之口罩，徒步靠近糠００，並手持上
    開水果刀搭在糠００肩膀，喝令糠００將金錢交出，以此脅
    迫方式，至糠００不能抗拒，強盜糠００所有現金二萬七千
    元得手後逃逸；該四人，再於同日上午約8時、9時許，在乙○○住處會合，被告丙○○分得五千元，被告乙○○亦取得
    五千元等節，為被告丙○○、乙○○二人所不爭執，並據甲○○於警詢、偵查、原審法院羈押訊問中、原審法院審理中
    ，毛國斌於偵查、原審法院羈押訊問中、原審法院審理中各
    為證稱在卷，互核情節相符。此外，並有被告乙○○所有而
    由毛國斌所配帶掩飾身分以強盜糠００之安全帽一頂扣案，
    臺中縣烏日鄉○○路、三民路口處監視器錄影畫面所翻拍照
    片、該處全家便利超商之監視器錄影畫面所翻拍照片附卷可
    資佐證，是上開情節，堪先認定乃屬真實。至糠００對於渠
    遭毛國斌強盜時，毛國斌有無持水果刀，於偵查中證稱：「
    歹徒手上沒有拿刀子」、「我都沒有看到刀子。」等語（本
    案偵查卷第56頁、第57頁），然毛國斌確係持上開水果刀、
    頭戴安全帽、口戴口罩遂行強盜糠００現金乙節，業據甲○○歷次證稱在卷，並於本院審理中結證稱：「我有交付水果
    刀一把給毛國斌。」等語，及毛國斌於98年5月6日偵查中證
    稱：「我從糠００的左後方接近糠００，拿水果刀抵在糠０
    ０的左肩上，我就說錢拿出來，糠００就說好，糠００把錢
    拿出來，叫我趕快走，糠００把二萬七千元拿給我；我拿水
    果刀抵著糠００，糠００有用手抵抗一下，但後來還是把錢
    給我。」等語（98年度偵緝字第1196號偵查卷第17頁、第18
    頁），於原審法院審理中結證稱：「我站在糠００的左後方
    ，那時候糠００在講手機，甲○○一看到我衝過去他就跑走
    了，甲○○會跑走是當初就講好的；我到糠００身邊，我叫
    糠００不要動，把錢拿出來，糠００就把錢拿給我，我叫糠
    ００把錢拿出來時，糠００有嚇到，糠００就把錢從口袋拿
    出來給我；我的手一直放在糠００的肩膀上，當時我右手拿
    一支水果刀，我用右手搭在糠００肩膀上，平放在肩膀，糠
    ００應該有看到我手上有水果刀。」等語（原審卷第133頁
    背面）。再佐以糠００於原審法院審理中亦結證稱：「我那
    時候給丙○○載，我與丙○○及另外一個人（即指甲○○）
    三貼騎一部機車去上址KTV那邊的公園，到該公園後丙○○
    跟我說要去買飲料，我還在講電話，丙○○離開沒有多久，
    我就被搶了，三貼的另外一個人後來去哪裡我不知道，因為
    我一直在講行動電話，後來我電話講到一半，歹徒從我正前
    方跑過來，當時我原來是背對著歹徒在講行動電話，我轉過
    身歹徒就在我面前，歹徒有戴安全帽、口罩；歹徒當時有無
    拿刀架在我的脖子上，現在過太久，我已經忘記了，但是我
    於98年2月16日警詢時證述係歹徒趁我不注意時靠近我，用
    一把刀押住我的脖子，對我說搶劫，要我把身上的錢都拿出
    來等語，我並沒有說謊；歹徒靠我靠得很近，叫我把錢拿出
    來，歹徒的手搭在我的肩膀，叫我把錢拿出來，我就拿錢給
    歹徒；歹徒剛把手搭在我肩上時，我以為是朋友，後來知道
    不是朋友，是要搶錢，這個時候我會害怕；我被搶了二萬七
    千元；是我自己把二萬七千元交給行搶的歹徒，不是行搶的
    歹徒伸手拿走我的二萬七千元。」等語（原審卷第140頁至
    第143頁），是糠００確係遭毛國斌持水果刀施以上述脅迫
    手段，至使不能抗拒，而交付身上現金二萬七千元予毛國斌
    ，堪以認定。
  (二)被告丙○○、乙○○二人確係基於自己參與上開強盜犯罪之
    意思，與甲○○、毛國斌事前謀議，推由毛國斌至上開強盜
    地點對糠００下手遂行強盜犯罪，說明如次：
  1.被告丙○○共同參與上開強盜計畫之謀議部分：被告丙○○
    雖以上開情詞置辯，而甲○○於98年2月13日偵查中固亦陳
    稱：「丙○○不知道毛國斌攜帶刀子」云云。惟甲○○除於
    警詢中已明確證稱：「丙○○對於所有案情都清楚、也了解
    ，這件事是丙○○所提議的。」等語外（本案警卷第8頁）
    ，又於98年2月13日檢察官聲請羈押在原審法院法官訊問中
    指證稱：「我與丙○○、毛國斌去行搶，是由毛國斌下手行
    搶，當時由丙○○騎乘機車搭載我、糠００至上開強盜地點
    ，目的是要強盜糠００的財物，原本在我家，我、毛國斌、
    丙○○就說好要強盜糠００的財物。」等語（原審法院98年
    度聲羈字第172號聲羈卷第4頁背面）；再於本院審理中結證
    稱：「（請鈞院提示原審卷98年訴字第1356號卷98年6月16
    日毛國斌筆錄）（問：毛國斌陳述關於證人等三人〈即毛國
    斌、甲○○、丙○○三人〉於房內討論行搶事宜，門是關閉
    的等語是否真實？）真實。」等語（本院卷第125頁），亦
    即甲○○於警詢、原審法院審理中、本院審理中歷次證稱被
    告丙○○是有參與強盜糠００財物討論，被告丙○○更係本
    案強盜糠００財物提議、起因之人等節明確。且毛國斌於偵
    查中亦證稱：「當天甲○○在凌晨打電話給我，叫我在樓下
    等，乙○○騎機車來載我去甲○○家裡，他們〈指甲○○、
    被告丙○○、被告乙○○〉三人就遊說我參與強盜。」、「
    我當天原本在家裡休息，後來凌晨甲○○打來電話，說要叫
    乙○○來載我，載我去甲○○的家，我去的時候，乙○○帶
    我去甲○○的房間，就說要強盜糠００，一開始是甲○○、
    乙○○遊說我參加，到後來就換丙○○也有進來房間，一起
    遊說我參加，我後來有同意。」等語（98年度偵緝字第1196
    號偵查卷第17頁、第28頁）；又於檢察官聲請羈押原審法院
    法官訊問中證稱：「98年2月3日凌晨，我在家裡房間睡覺，
    之後我接到甲○○的電話，要我下去我家樓下，他說要來載
    我，但是來的人是乙○○，乙○○將我載到甲○○的家，然
    後帶我去甲○○房間，甲○○與乙○○二人跟我說丙○○的
    朋友糠００身上有二、三萬元，要去搶他的計劃，他們二人
    跟我說要搶糠００的時候，一開始我還很猶豫，丙○○也過
    來甲○○的房間，他們〈指甲○○、被告丙○○、被告乙○○〉三人同時遊說我參與他們強盜糠００的計劃。」、「（
    問：拿水果刀去強盜糠００也是你們當初在甲○○住處就說
    好的？）是。」、「（問：你的意思是說丙○○、乙○○、
    甲○○對你有拿水果刀強盜糠００的事情，他們都知情？）
    是的，水果刀是甲○○家中的。」（98年度聲羈字第567號
    卷第4頁、第5頁）；再於檢察官起訴移審後在原審法院訊問
    中證稱：「一開始是乙○○與甲○○告訴我說要如何做，也
    有告知被害人是丙○○的友人，而丙○○、甲○○、乙○○
    都算是我的朋友。」等語（原審法院98年度訴字第2011號卷
    第2頁）；復於原審法院審理中結證稱：「我、甲○○、丙○○三人，在甲○○的房間一起討論要搶糠００的事，我就
    等丙○○、甲○○帶糠００到我們約定的公園地點，就是在
    公園的某一個角落，丙○○、甲○○、糠００到公園之後，
    丙○○先行離開，剩下甲○○、糠００，丙○○先離開是我
    們事先講好的計畫，之後我就從我站的地方衝出去行搶糠０
    ０；刀子的事情，是原來我跟丙○○、甲○○就講好，講好
    要帶刀子行搶；在甲○○的房間討論如何搶糠００時，我印
    象中當時有提起水果刀的事情。」等語明確（原審卷第132
    頁背面、第133頁、第135頁、第136頁）。再佐以被告丙○○於98年2月13日偵查中亦以證人身分結證稱：「當時應該
    就是挾持糠００，然後直接拿糠００的錢。」等語（偵查卷
    第12頁）。是被告丙○○係與甲○○、毛國斌、被告乙○○
    共同強盜糠００財物為謀議明確，被告丙○○抗辯稱僅認知
    討論之犯罪計畫僅係搶奪，並非強盜，及事前不知毛國斌有
    攜帶水果刀作案云云置辯，自無可憑採。
  2.被告乙○○共同參與上開強盜計畫之謀議部分：被告乙○○
    雖以上開情詞置辯，而丙○○於98年2月13日偵查中固亦結
    證稱：「在甲○○家時，乙○○已經走了，乙○○沒有參與
    本案。」云云（本案偵查卷第12頁），又於98年4月7日偵查
    中陳稱：「我們準備搶糠００財物的這件事，乙○○不知道
    ，是後來毛國斌去乙○○家分錢，乙○○才知道。」云云，
    再於原審法院審理中證稱：「甲○○跟乙○○說要乙○○去
    載毛國斌，乙○○去載毛國斌的時候，乙○○不知道毛國斌
    要來上址居處做什麼，我和甲○○講這件事情的時候，都講
    很小聲，乙○○在玩電腦；事後在乙○○家，毛國斌先拿五
    千元給乙○○，好像是毛國斌欠乙○○的錢；我真正決定要
    行搶，是在毛國斌來上址居處後，我、甲○○、毛國斌三人
    在甲○○房間的時候，當時乙○○在另一電腦房間玩電腦；
    甲○○叫乙○○去載毛國斌時，沒有講什麼原因去載毛國斌
    ；我平常跟乙○○相處就會叫乙○○買東西，載來載去，不
    問原因。」云云（原審卷第85頁、第87頁、第88頁）。另甲○○於98年2月13日檢察官聲請羈押原審法院法官訊問中亦
    陳稱：「乙○○在我家時，沒有與我、丙○○、毛國斌一起
    謀議強盜糠００財物；乙○○不知道我們要強盜糠００財物
    。」云云，又於偵查中結證稱：「乙○○不知道我們要搶糠
    ００的事，乙○○沒有參與。」云云（本案偵查卷第13頁）
    ，又於98年4月10日檢察官起訴原審法院法官羈押訊問中陳
    稱：「毛國斌對糠００下手行搶時，乙○○不知道，因為我
    與丙○○或毛國斌談本案時，乙○○都沒有在我旁邊。」云
    云（原審卷第16頁背面），再於原審法院審理中結證稱：「
    毛國斌對糠００下手行搶時，乙○○不知道；我刻意不讓乙○○知道對糠００行搶的這件事，因為這是犯罪的，乙○○
    沒有什麼角色，所以不把乙○○拖下水，讓乙○○不知道，
    就沒有叫乙○○去做本案；事後乙○○分到五千元，是毛國
    斌有欠乙○○的錢。」云云（原審卷第170頁、第172頁）。
    惟查：
  (1)被告乙○○於警詢中已自承：「丙○○騎機車載糠００，甲○○騎我的上開622號機車載我，我、丙○○、甲○○、糠
    ００到甲○○的家聊天，後來甲○○叫我去毛國斌的家樓下
    （臺中市南屯區）載毛國斌過來甲○○的家，丙○○、甲○○、毛國斌三人在房間內計劃要如何行搶糠００，我在客廳
    看電視，糠００在另外一間房間打電腦，3點多我說我要先
    走，甲○○說等一下並要我先載毛國斌到上開「水世界KTV
    」前公園等糠００準備行搶，毛國斌約於4點時…到烏日鄉
    ○○街中間等糠００他們過來，約四十分鐘後他們（即指丙○○、甲○○、糠００）過來；毛國斌拿刀子向糠００行搶
    ，我看到毛國斌行搶後我掉頭就跑，我後來是在公園路與五
    光路附近遇見毛國斌，毛國斌載我往臺中市○○○路方向逃
    逸，掉頭過地下道過「明道中學」，沿烏日鄉○○路、新興
    路，往臺中縣大肚鄉○○路○段到我的家，等到早上8、9點
    甲○○、丙○○才到我家我的房間；糠００遭強盜，我只負
    責提供作案機車，由毛國斌分贓款，甲○○分得五千元，丙○○分得五千元，我分得五千元；毛國斌作案用之刀械，是
    出門前在甲○○的家拿的。」等語（本案警卷第16頁、第17
    頁）。亦即被告乙○○於警詢中已供承伊有參與本案犯罪，
    此核與丙○○、甲○○上開證稱被告乙○○未參與本案犯罪
    云云即屬不符，被告乙○○上開辯解、及丙○○、甲○○二
    人上揭有利於被告乙○○陳述之真實性，即屬可疑，自難遽
    以採信。
  (2)又查，被告乙○○與丙○○、甲○○在甲○○住處房間時，
    被告乙○○知悉並謀議強盜糠００，且毛國斌強盜糠００身
    上現金二萬七千元，後在被告乙○○住處分贓，由毛國斌分
    給被告丙○○、甲○○、乙○○每人各五千元，其餘一萬二
    千元由毛國斌取得，被告乙○○所分得之五千元是強盜糠０
    ０財物等情，業據被告丙○○於98年2月13日檢察官聲請羈
    押於原審法院法官訊問中證述明確（原審法院98年度聲羈字
    第172號聲羈卷第6頁），被告丙○○於98年2月13日偵查中
    並結證稱：「當時應該就是挾持糠００，然後直接拿糠００
    的錢；我們從糠００處取得的錢是由毛國斌分的，毛國斌取
    得二萬七千元，毛國斌分給我、甲○○及乙○○每人各五千
    元，剩下的由毛國斌拿走；乙○○也可以分錢，因為乙○○
    知道這件事；乙○○只是事前知道我們要做這件事，知道我
    們要去搶糠００的錢。」等語（本案偵查卷第12頁），堪認
    被告乙○○辯稱伊事前不知上開強盜計畫云云，與本案卷證
    不符，諉無可採。
  (3)再查，甲○○於警詢中證稱：「毛國斌當時是由乙○○以機
    車載至案發地埋伏等候的；乙○○有聽到我們計劃要搶糠０
    ０，所以我與丙○○就叫乙○○載毛國斌到案發地埋伏。」
    等語（本案警卷第4頁）。而被告乙○○於原審法院審理中
    就被告甲○○上揭於警詢中證稱「我與丙○○就叫乙○○載
    毛國斌到案發地埋伏」乙節，又自承係屬事實（原審卷第95
    頁）。則被告乙○○事前除已詳悉上開強盜計畫，又共同參
    與上開強盜計畫之謀議，進而由伊騎乘上開622號機車搭載
    毛國斌至上開強盜地點附埋伏，由毛國斌持水果刀一支下手
    強盜糠００身上現金，由此益見被告乙○○上開所辯，實無
    從憑採。
  (4)另查，甲○○撥打電話與毛國斌後，由被告乙○○騎乘上開
    622號機車至毛國斌住處樓下搭載毛國斌至甲○○住處，毛
    國斌與甲○○、被告丙○○、被告乙○○共同達成強盜糠０
    ０財物之謀議時，由被告乙○○再騎乘上開622號機車搭載
    毛國斌至強盜糠００財物地點埋伏，毛國斌更頭戴被告乙○○所有機車安全帽一頂資以掩飾身分而遂行強盜糠００所有
    財物，毛國斌強盜糠００財物前又先已取得被告乙○○上開
    622號機車鑰匙放置身上備為逃離現場使用，除為被告乙○○所不否認外，並據毛國斌歷於偵查、原審法院審理中歷為
    證稱在卷。依此情節，被告乙○○除有共同強盜糠００財物
    之謀議外，並有提供作案機車、機車安全帽為犯案工具，有
    參與本案犯罪更屬明確。
  3.至毛國斌於98年6月16日在原審法院審理中雖以證人身分結
    證稱：「乙○○騎乘上開622號機車來我家載我至上址居處
    ，我和乙○○見面沒有講什麼事情，我就坐乙○○騎的機車
    走了；我到上址居處後，我在甲○○房間與甲○○講事情時
    ，乙○○就出去並將房間門關上；我從上址居處離去時，因
    為要借乙○○的上開622號機車，有刻意不讓乙○○知道我
    與丙○○、甲○○做的事情；我之前有跟乙○○借過錢，案
    發時我還沒有還錢；上開水果刀是我從上址居處出門前說沒
    有武器，所以才臨時拿的；乙○○不知道我帶上開水果刀出
    門；上開水果刀是甲○○拿給我的，甲○○拿水果刀給我時
    ，丙○○沒有在現場。」云云（原審卷第131頁至第136頁）
    。然毛國斌因本案於偵查中經通緝後於98年5月6日通緝到案
    後，於同日警詢中證稱：「甲○○打電話給我並要我到甲○○家，我下樓等，隨後就由乙○○騎機車載我到甲○○家裡
    ，乙○○帶我到甲○○房間，乙○○跟甲○○向我說丙○○
    帶一個朋友身上有二、三萬元現金，他們計劃要向糠００行
    搶，問我要不要參加，一開始我還在猶豫，之後丙○○遊說
    叫我參加，然後就乙○○帶我到強盜地點等待，隨後丙○○
    、甲○○載糠００過來，就由我持刀向糠００行搶，得手二
    萬七千元，之後就由我在乙○○的家等丙○○過來；糠００
    遭強盜是由丙○○計劃，我負責行搶；我作案的水果刀，是
    …從甲○○的家裡拿給我的；案發後我分贓拿一萬元，其餘
    的錢由甲○○、乙○○、丙○○平分。」等語外（98年度偵
    緝字第1196號偵查卷第33頁至第34頁），於同日檢察官訊問
    中證稱：「98年2月3日凌晨5時13分，我是跟甲○○、丙○○、乙○○一起強盜糠００；當天甲○○在凌晨打電話給我
    ，叫我在樓下等，乙○○騎機車來載我去甲○○家裡，他們
    （即甲○○、丙○○、乙○○）三人就遊說我參與強盜，我
    跟乙○○就先到烏日鄉○○○街與一心街口的公園，之後甲○○跟丙○○就騎機車載糠００到公園來，丙○○就先離開
    了，之後剩下糠００跟甲○○，而乙○○就躲在樹叢裡，我
    就從糠００的左後方接近糠００，拿水果刀抵在糠００的左
    肩上，我就說錢拿出來，糠００就說好，糠００把錢拿出來
    ，叫我趕快走，糠００把二萬七千元拿給我，甲○○看我衝
    出來後就跑走了；我不認識糠００，他們三人（即甲○○、
    丙○○、乙○○）跟我說糠００身上有錢，問我要不要挺他
    們，他們就一直叫我跟他們去；我拿水果刀抵著糠００，糠
    ００有用手抵抗一下，但後來還是把錢給我。」等語明確（
    同上偵緝字偵查卷第17頁、第18頁），並於同日經檢察官聲
    請羈押原審法院法官訊問中證稱：「98年2月3日凌晨我在家
    裡房間睡覺，之後我接到甲○○的電話，要我下去我家樓下
    ，甲○○說要來載我，但是來的人是乙○○，乙○○將我載
    到甲○○的家，然後帶我去甲○○的房間，甲○○與乙○○
    二人跟我說丙○○的朋友糠００身上有二、三萬元，要去搶
    糠００的計畫，甲○○、乙○○二人跟我說要搶糠００的時
    候，一開始我還很猶豫，丙○○也過來甲○○的房間，丙○○、甲○○、乙○○三人同時遊說我參與強盜糠００的計畫
    ，計畫的內容是我與乙○○先離開甲○○的家，然後再由甲○○與丙○○帶糠００去甲○○家附近的公園，再由我下手
    強盜糠００，強盜當天，…從甲○○的家裡拿出一把水果刀
    …，【要我下手的時候拿這把水果刀去強盜糠００】；【拿
    水果刀去強盜糠００也是我們當初在甲○○住處就說好的】
    ；【丙○○、甲○○、乙○○對我有拿水果刀強盜糠００的
    事情都知情】，水果刀是甲○○的家中的；我拿水果刀強盜
    糠００時，乙○○在旁邊的樹叢裡；因為乙○○有騎機車，
    由乙○○先騎機車載我離開，然後到甲○○家附近的公園等
    ，由我與乙○○去搶糠００；我行搶糠００時，糠００好像
    在講電話，我從糠００左後方衝上去，用我的右手持刀，將
    右手平放在糠００的肩膀，要糠００把錢交出來，糠００就
    把錢交給我，還叫我趕快走，我搶到錢之後，就騎著乙○○
    的機車離開，但乙○○還是一直躲在樹叢，直到糠００離開
    現場後，乙○○才從樹叢裡面出來；因為我強盜財物之後，
    我騎著機車在附近繞，後來我繞回作案現場附近，我看到乙○○已經跑離開樹叢在附近的一家便利商店，所以我才知道
    乙○○是糠００離開現場後才從樹叢出來；我一共搶到二萬
    七千元，後來在乙○○的家分贓，分贓的人有我、乙○○、
    甲○○、丙○○，乙○○、甲○○、丙○○說由我來分，我
    分得一萬元，剩下的一萬七千元由乙○○、甲○○、丙○○
    平分，我記得他們其中一個人分五千元，其餘二個人各分六
    千元，至於何人分五千元、何人分六千元，我已經忘記了；
    作案用的水果刀，在我離開作案現場的路上，我就將水果刀
    丟棄；我當天行搶糠００時，我有載安全帽、口罩，沒有載
    手套，安全帽是乙○○的…；在本案案發前，我不認識糠０
    ０，但我認識丙○○、乙○○、甲○○；我行搶糠００有拿
    水果刀的這件事情，丙○○、乙○○、甲○○事前都知情，
    因為當時我在甲○○家中拿到水果刀，…，甲○○、丙○○
    都有看到，丙○○、甲○○、乙○○也知道我拿水果刀就是
    準備強盜糠００，我確定乙○○有參與強盜糠００的計畫。
    」等語綦詳（原審法院98年度聲羈字第567號聲羈卷第4頁至
    6頁）。且毛國斌是接獲甲○○撥打電話，並由被告乙○○
    搭載毛國斌至甲○○住處，先由甲○○與乙○○二人在甲○○的房間遊說毛國斌參與強盜糠００，後來被告丙○○繼續
    遊說毛國斌參與強盜糠００，毛國斌經甲○○、被告乙○○
    、被告丙○○三人遊說後同意參與強盜糠００後，決定由毛
    國斌與被告乙○○二人先行至計劃之作案現場等候，嗣由毛
    國斌以手持上開水果刀置於糠００脖子之脅迫方式下手強盜
    ，至糠００無法抗拒，並因而交付身上現金二萬七千元，毛
    國斌得手後，即騎乘被告乙○○所有上開622號機車逃離現
    場，且由毛國斌、甲○○、及被告丙○○、乙○○四人朋分
    強盜所得贓款，亦據毛國斌以證人身分於98年5月22日偵查
    中結證明確（上開偵緝字偵查卷第28頁至第29頁）。甚且毛
    國斌因本案於98年6月8日檢察官起訴移審由原審法院法官羈
    押訊問中除就其自己下手對糠００為上揭強盜犯行為認罪之
    陳述外，同時明確證稱：「乙○○到我家把我載走，一開始
    是乙○○、甲○○告訴我說要如何做，也有告知我被害人（
    即糠００）是丙○○的友人；自糠００處拿到的錢，丙○○
    、甲○○、乙○○每人均分五千元、六千元不等。」等語（
    原審法院98年度訴字第2011號卷之98年6月8日訊問筆錄）。
    則毛國斌上揭就被告丙○○、乙○○二人確均有共同謀議並
    推由其持上開水果刀下手遂行強盜糠００身上現金之計畫歷
    次於偵查、原審法院法官訊問中證稱明確，互核情節相符，
    且衡之毛國斌經通緝到案而於98年5月16日起，迄至其經檢
    察官起訴而於98年6月8日原審法院法官羈押訊問此段期間，
    皆係羈押且禁止接見、通信，此觀卷附98年5月16日、同年6
    月3日法官羈押訊問筆錄及刑事報到單、押票所載內容即明
    ，則毛國斌嗣於同年6月16日原審法院審理中翻異前詞，附
    和而為上揭迴護被告丙○○、乙○○二人之證述，自不足採
    對被告丙○○、乙○○二人有利之認定，被告丙○○、乙○○二人確係明知上開強盜案係推由毛國斌持甲○○住處內所
    有之水果刀一支以犯之一節，堪為認定。
  4.另查，毛國斌強盜取得財物是二萬七千元，已據毛國斌證稱
    在卷，核與甲○○證述情節相符，並為被告丙○○、乙○○
    二人所不爭執，而糠００於警詢中雖證稱渠原有財物是三萬
    元，而在無其他積極證據足以參佐下，自應認毛國斌強盜取
    得財物是二萬七千元為可採；又強盜取得之現金二萬七千元
    中究係如何分配，毛國斌於警詢、偵查、原審法院審理中證
    稱分配五千元予甲○○、被告丙○○、被告乙○○三人，或
    證稱分配五千元、六千元予甲○○、被告丙○○、被告乙○○三人等語，未臻明確，然甲○○、被告丙○○、被告乙○○自始至終皆一致供述伊三人各取得五千元等語，先後並無
    差異，是本院亦認以甲○○、被告丙○○、被告乙○○三人
    之供述為可採，亦即關於甲○○、被告丙○○、被告乙○○
    三人係各分得五千元，並以上述情節，作為本案斷罪之依據
    。
  4.且綜參：
  (1)被告乙○○分得五千元之原因：毛國斌於原審法院審理中結
    證：「事後我跟乙○○先到乙○○的家，我與乙○○就在乙○○的房間玩電腦，等到丙○○、甲○○來，我們就在那邊
    分錢，是分從糠００搶到的錢，我們四個人在分錢；因為我
    認為我騎乙○○的機車，所以我就拿了五千元給乙○○；我
    當時並沒有想到要還乙○○的錢，純粹是因為跟乙○○借機
    車才給乙○○錢；二萬七千元，我是分得一萬一千元，我並
    不是分得一萬六千元後，再把一萬六千元中之五千元拿給乙○○。」等語（原審卷第134頁、第136頁背面）。再佐以被
    告丙○○於警詢中供稱：「案發後約9點多，我到甲○○家
    找甲○○，甲○○帶我到大肚鄉乙○○的家時，乙○○、毛
    國斌都已經在場，毛國斌說事情都好了，把錢拿出來說這裡
    有二萬七千元，甲○○對毛國斌說你先分，然後我們如果有
    意見再跟你說，毛國斌就分給我、甲○○、乙○○各五千元
    ，後來由毛國斌出面租車，我、甲○○、乙○○、毛國斌四
    人一起到鹿港「天后宮」拜拜，下午回來解散後我就回家睡
    覺了，分到的五千元我到鹿港時就花完了。」等語（本案警
    卷第10頁）。則被告乙○○事後自毛國斌處取得之五千元，
    確係朋分毛國斌上揭強盜犯行所得之贓款，顯與被告乙○○
    、毛國斌二人間有無金錢借貸關係無涉，甚為明灼。
  (2)甲○○於警詢中證稱：「口罩是我在98年2月2日23時多，原
    先是說由我行搶時我去超商購買的，後來由於我有見到糠０
    ０，所以我不要對他行搶，所以把口罩丟到前開「水世界KT
    V」前公園的桌上，當決定由毛國斌行搶時，我就告訴毛國
    斌我把口罩丟在公園內石桌上，叫他到公園去找。」等語（
    警卷第7頁背面），此部分核與甲○○後於原審法院審理中
    結證情節大致相符（原審卷第174頁）。又毛國斌係持上開
    水果刀、頭戴安全帽、口戴口罩強盜糠００財物乙節，已如
    上開所述，就此，毛國斌經甲○○告知，且刻意在上開強盜
    地點附近拿取作案用之口罩，被告乙○○騎乘上開機車搭載
    毛國斌至上開強盜地點附近埋伏，被告乙○○對於毛國斌取
    得上開口罩，頭戴被告乙○○所有之安全帽一頂，手持上述
    水果刀一支，至上開強盜地點附近埋伏等候，被告乙○○在
    毛國斌遂行強盜犯行前與毛國斌同在強盜地點附近埋伏，被
    告乙○○對毛國斌下手強盜糠００強盜財物，顯屬知情，即
    無疑義。
  (3)再者，被告乙○○與毛國斌二人離開甲○○住處至上開強盜
    地點附近埋伏，被告丙○○與甲○○、糠００三人始離開甲○○住處並共乘一部機車至上開強盜地點，有如上開所述。
    又98年2月2日、同年月3日，甲○○是使用門號0000－
    000000號之行動電話，被告丙○○是使用門號000
    0－000000號行動電話，被告乙○○是使用門號00
    00－000000號行動電話，業據甲○○於警詢中證述
    在卷（本案警卷第1頁、第2頁）。而觀諸卷附通聯調閱查詢
    單（本案警卷第56至65頁），可知：甲○○與乙○○二人所
    使用上開行動電話，於糠００遭毛國斌下手遂行強盜前後（
    即98年2月3日凌晨4時37分、4時49分、4時56分、4時59分、
    5時4分、5時7分、5時19分、5時21分、5時31分、5時32分、
    5時38分），有多達逾十通密集通話紀錄；被告乙○○與被
    告丙○○二人所使用上開行動電話，於同日凌晨5時20分、5
    時22分亦有互為通話紀錄，被告乙○○抗辯稱伊要回家順路
    載毛國斌至上開強盜地點附近，又豈有先在強盜地點附近等
    候40分鐘，且在毛國斌下手對糠００遂行強盜前後，與被告
    丙○○及甲○○密集通話聯繫之必要；又被告乙○○以機車
    搭載毛國斌至上開強盜地點附近，在該處等候約40分鐘仍未
    騎乘機車回家，並將機車安全帽交予毛國斌配戴，機車鑰匙
    更交予毛國斌保管，亦為被告乙○○所是認，是被告乙○○
    上開所辯，實與本案客觀常情相違，當係事後卸責避就之詞
    ，諉不可採。另參以被告乙○○於警詢中自承「我與丙○○
    、甲○○、毛國斌是朋友，沒有仇恨。」等語（本案警卷第
    19頁背面），且毛國斌於原審法院審理中亦結證稱「我與丙○○、甲○○、乙○○都沒有嫌隙。」等語（原審卷第131
    頁背面），足認毛國斌上揭證稱被告丙○○、乙○○二人有
    事前謀議共同參與本案強盜罪等語，乃屬真實，應堪憑採，
    毛國斌於原審法院審理中翻異前詞改證稱被告乙○○未參與
    本案犯罪、被告丙○○不知渠有持水果刀犯本件強盜案云云
    ，自係事後迴護被告丙○○、乙○○二人之證言，與本案客
    觀事實不符，不足以採對被告丙○○、乙○○二人有利之認
    定。
  (4)末查，被告丙○○因不滿糠００炫耀身上現金，邀同甲○○
    至上開「水世界KTV」外碰面後，甲○○旋即騎乘機車搭載
    原來在渠住處之被告乙○○至上開「水世界KTV」外與被告
    丙○○、糠００碰面，又因糠００提及曾見過甲○○，甲○○不願由渠下手強盜糠００身上現金，及被告丙○○、乙○○與甲○○三人再與糠００至甲○○住處，被告丙○○復向
    甲○○提議強盜糠００，甲○○應允而與毛國斌電話聯繫，
    被告乙○○再依甲○○要求並自行騎乘上開622號機車搭載
    毛國斌至甲○○住處，暨被告丙○○與甲○○、毛國斌、被
    告乙○○決議強盜糠００身上現金後，被告乙○○又以上開
    622號機車搭載毛國斌至下手強盜糠００地點附近，乃至被
    告乙○○事後在伊住處內，自毛國斌處朋分強盜糠００身上
    之現金二萬七千元中之五千元等情以觀，甲○○要求被告乙○○騎乘機車搭載毛國斌至渠住處等情，被告乙○○對於被
    告丙○○與甲○○、毛國斌謀議強盜糠００身上現金當屬事
    前知悉至明。
  (三)至於毛國斌在98年5月16日上午6時35分起至7時7分止之警詢
    筆錄〈被告丙○○之選任辯護人已主張毛國斌之警詢筆錄不
    具有證據能力〉中記載「（問：你作案的那支刀哪裡來的？
    ）係由乙○○從甲○○家拿給我的。」，而經本院上訴審於
    98年12月7日上午10時25分勘驗結果，該文字記載為「係由
    乙○○【他們】拿給我的。」之誤載，有本院上訴審勘驗筆
    錄一件附於本院上訴卷第161至162頁可憑。另外，甲○○於
    偵查、原審法院審理中、本院審理中，毛國斌於原審法院審
    理中已一致證稱作案之水果刀一支，是甲○○交予毛國斌明
    確。是本案作案之水果刀一支是由甲○○在渠住處交予毛國
    斌作為犯罪工具堪以認定。
  (四)被告丙○○、乙○○二人抗辯稱伊二人僅有共同搶奪犯意聯
    絡部分：
    查被告丙○○、乙○○與甲○○、毛國斌等人於警詢中雖陳
    稱是要『行搶』糠００身上現金等語。然被告丙○○、乙○○與甲○○、毛國斌四人在決議由毛國斌持甲○○住處內之
    水果刀一支供為作案工具，而該作案水果刀一支係鐵製材質
    ，長約十五公分，業據毛國斌、甲○○二人分別證述在卷，
    而被告丙○○、乙○○二人明知毛國斌係持甲○○住處內之
    水果刀一支供為犯案工具，亦如上開所述，嗣被告乙○○仍
    騎乘機車搭載毛國斌至強盜糠００身上現金地點埋伏，被告
    丙○○與甲○○、糠００再共乘機車至上述強盜地點，由毛
    國斌持該水果刀一支，以上述脅迫方式，至糠００無法抗拒
    ，遂行強盜糠００身上現金，被告丙○○、乙○○二人既知
    悉此情節，且毛國斌上開強盜犯罪之遂行又與被告丙○○、
    乙○○、甲○○所謀議範圍內而執行之，被告丙○○、乙○○對毛國斌上開強盜罪構成要件之實行自應共負其責至明；
    縱使被告丙○○、乙○○與甲○○、毛國斌等人於警詢中雖
    陳稱是要『行搶』糠００身上現金等語，此不過為被告丙○○、乙○○與甲○○、毛國斌四人對於犯罪法律上用語之誤
    用，並不能因此即推認被告丙○○、乙○○二人係基於『搶
    奪』之犯意而共犯本罪。被告丙○○、乙○○之選任辯護人
    所指被告丙○○、乙○○二人僅有犯搶奪罪之認知，應論以
    『搶奪』罪等語，自無可採對被告丙○○、乙○○二人有利
    之認定。
  (五)此外，復有安全帽一頂扣案，臺中縣烏日鄉○○路、三民路
    口處監視器錄影畫面所翻拍照片、該處全家便利超商之監視
    器錄影畫面所翻拍照片附卷可資佐證。
  (六)是被告丙○○、乙○○二人上開所辯純屬事後卸責避就之詞
    ，不足以採信，被告丙○○、乙○○二人之選任辯護人辯護
    意旨所指不亦不足以採對被告丙○○、乙○○二人有利之認
    定。本案事證明確，被告丙○○、乙○○二人皆係基於自己
    參與上開強盜計畫犯罪之意思與甲○○、毛國斌共同犯本件
    犯罪，並推由毛國斌至上開強盜地點，持上述水果刀一支對
    糠００下手遂行本件強盜犯罪，足堪認定，皆應依法予以論
    科。
三(一)按刑法上所謂兇器，其種類並無限制，凡客觀上對於人之生
    命、身體、安全構成威脅，具有危險性之兇器均屬之，且祇
    須行竊時攜帶此種具有危險性之兇器為已足，並不以攜帶之
    初有行兇之意圖為必要（最高法院79年臺上字第5253號判例
    參照）。查共犯甲○○所有，供共犯毛國斌持以遂行上揭強
    盜罪使用之水果刀一支，係鐵製材質，單面刀刃，刀刃部分
    長逾十五公分，業據甲○○陳明在卷（原審卷第16頁、第26
    頁），則上開水果刀在客觀上均顯對人之生命、身體、安全
    構成威脅，具有危險性，乃屬兇器無訛。是核被告丙○○、
    乙○○所為，皆係犯刑法第330條第1項之攜帶兇器強盜罪（
    即犯強盜罪而有刑法第321條第1項第3款之情形）。
  (二)按凡以自己犯罪之意思而參與犯罪，無論其所參與者是否犯
    罪構成要件之行為，皆為正犯（最高法院25年上字第2253號
    號判例意旨參照）。又共同正犯，係共同實施犯罪行為之人
    ，在共同意思範圍內，各自分擔犯罪行為之一部，相互利用
    他人之行為，以達其犯罪之目的，其成立不以全體均參與實
    施犯罪構成要件之行為為要件；參與犯罪構成要件之行為者
    ，固為共同正犯；以自己共同犯罪之意思，參與犯罪構成要
    件以外之行為，或以自己共同犯罪之意思，事前同謀，而由
    其中一部分人實行犯罪之行為者，亦均應認為共同正犯，使
    之對於全部行為所發生之結果，負其責任（最高法院92年度
    臺上字第2824號判決意旨參照）。查被告丙○○、乙○○與
    甲○○、毛國斌共同謀議強盜糠００身上現金，並推由毛國
    斌在上開強盜地點對糠００遂行上揭強盜犯行，已如上開所
    述，且衡酌丙○○、乙○○與甲○○、毛國斌在甲○○上開
    住處謀議強盜糠００之過程，及被告丙○○與甲○○、糠０
    ０共乘一部機車至上開強盜地點後，被告丙○○即假稱購買
    飲料離開現場，甲○○則於毛國斌著手實行強盜犯罪前，在
    現場負責把風、注意糠００動向，毛國斌強盜得逞後，在上
    開強盜地點附近與被告乙○○共乘上開622號機車逃離現場
    ，事後被告丙○○、乙○○與甲○○、毛國斌在被告乙○○
    住處朋分強盜犯罪所得贓款等情以觀，被告丙○○、乙○○
    二人顯係以自己共同犯罪之意思，與甲○○、毛國斌事前同
    謀，推由毛國斌在強盜現場對糠００遂行上揭強盜犯罪，甚
    為明灼，依上開說明，被告丙○○、乙○○二人與甲○○、
    毛國斌間就上揭強盜犯罪，皆為共同正犯。
  (三)爰審酌被告丙○○、乙○○二人年輕力壯，不思以正當方法
    賺取財物，僅因不滿糠００炫耀身上現金，竟生貪念而與甲○○、毛國斌事前謀議強盜糠００身上現金，以攜帶兇器強
    盜他人財物圖不勞而獲，除對糠００造成財產上損害外，亦
    對糠００生命、身體造成之危險性甚高，並使糠００心裡蒙
    受恐懼陰影，影響社會秩序甚鉅，犯罪手段至非平和、惡性
    非輕，及被告丙○○犯後於偵查中坦承部分犯行，後於法院
    審理中否認犯罪，被告乙○○自始至終否認犯罪，暨被告丙○○為本案強盜犯罪發端謀議之始作俑者，此部分較被告乙○○相較可責性較重，另被告丙○○事後已與糠００達成和
    解並賠償損害，糠００之父到庭表示原諒被告丙○○、乙○○二人不願再追究，另本案強盜所得財物尚非甚鉅，被告丙○○、乙○○二人先前均無經法院判處罪刑之刑事犯罪紀錄
    ，有臺灣高等法院被告全國前案紀錄表、臺灣臺中地方法院
    檢察署刑案資料查註紀錄表及被告丙○○與糠００達成和解
    之協議書各一件附卷可稽等一切情狀，就被告丙○○、乙○○二人犯罪分別量處有期徒刑七年二月、七年一月，資以懲
    儆。
  (四)按共同正犯因相互間利用他人之行為，以遂行其犯意之實現
    ，本於責任共同之原則，有關沒收部分，對於共犯間供犯罪
    所用之物，自均應為沒收之諭知（最高法院89年度臺上字第
    6946號判決意旨參照)。經查，扣案之安全帽一頂為被告乙○○所有，業據被告乙○○陳明在卷，且係共犯毛國斌為掩
    飾身分並頭戴上開安全帽而遂行上揭強盜犯罪使用之物，亦
    據毛國斌供稱在卷，爰依刑法第38條第1項第2款之規定宣告
    沒收。至未扣案之前開水果刀一支、口罩一個，雖均係被告
    甲○○所有，供毛國斌遂行上揭強盜犯罪使用之物，惟均未
    扣案，上開水果刀已遭毛國斌丟棄而不知去向，分別據甲○○、毛國斌二人陳述在卷，且非屬違禁物，為避免將來執行
    困難，爰不另宣告沒收，附此敘明。
四、原審判決，以被告丙○○、乙○○二人共同犯上述加重強盜
    罪，事證明確，依據刑事訴訟法第299條第1項前段，刑法第
    28 條條、第330條第1項、第38條第1項第2款之規定予以論
    科，並審酌上情，就被告丙○○、乙○○二人共同犯上開加
    重強盜罪分別量處有期徒刑七年四月、七年六月等，固非無
    見。惟查：(一)本件共犯毛國斌持供強盜糠００身上現金之水
    果刀一支，係共犯甲○○交予毛國斌，原審判決認係被告乙○○交予毛國斌，自非無誤。(二)次查，「刑罰之量定，固屬
    法院自由裁量之職權行使，惟刑事審判之量刑，旨在實現刑
    罰權之分配的正義，故法院對科刑判決之被告量刑，應符合
    罪刑相當原則，使罰當其罪，以契合人民之法律感情。此所
    以刑法第57條明定科刑時應審酌一切情狀，尤應注意該條所
    列各款情形，以為科刑輕重之標準。」，又「刑之量定，為
    求個案裁判之妥當性，法律賦予法院裁量之權。刑法上之共
    同正犯，應就全部犯罪結果負其責任，係基於共同犯罪行為
    ，應由正犯各負全部責任之理論，於科刑時則應審酌刑法第
    57條所列各款情狀，分別情節，為各被告量刑輕重之標準；
    共同正犯間固非必須科以同一之刑，但個案裁量權之行使，
    仍應受比例原則及平等原則之拘束，俾符合罪刑相當，使罰
    當其罪，輕重得宜。」（最高法院95年度臺上字第1779號、
    96年度臺上字第3773號裁判意旨參照）。被告乙○○雖共同
    犯上述加重強盜罪，惟在參與犯罪之分工程度與可責性顯然
    低於被告丙○○與共犯毛國斌、甲○○三人，原審判決就被
    告乙○○就上開犯罪所量處刑度反較高於被告丙○○與共犯
    毛國斌、甲○○三人，容非有洽。被告丙○○、乙○○二人
    各以否認犯罪為由提起上訴，並無可採，為無理由，然原審
    判決既有上開疏誤之處，仍屬無可維持，應由本院將原審判
    決關於被告丙○○、乙○○二人論罪科刑部分予以撤銷，另
    為適當之判決。
據上論結，應依刑事訴訟法第369條第1項前段、第364條、第299
條第1項前段，刑法28條、第330條第1項、第38條第1項第2款，
判決如主文。
本案經檢察官丁○○到庭執行職務。
中    華    民    國    99    年    8     月    12    日
            刑事第三庭    審判長法  官  王  增  瑜
                                法  官  吳  進  發
                                法  官  梁  堯  銘
以上正本證明與原本無異。
如不服本判決應於收受送達後10日內向本院提出上訴書狀，其未
敘述上訴理由者，並得於提起上訴後10日內向本院補提理由書（
均須按他造當事人之人數附繕本）「切勿逕送上級法院」。
                                書記官  陳  玫  伶
中    華    民    國    99    年    8     月    12    日


司法院資訊處製作；財團法人民間司法改革基金會備份。
